【裁判字號】    98,台上,5983
【裁判日期】    981015
【裁判案由】    違反毒品危害防制條例
【裁判全文】
最高法院刑事判決            九十八年度台上字第五九八三號
上  訴  人  甲○○
選任辯護人  戴國石律師
上列上訴人因違反毒品危害防制條例案件，不服台灣高等法院高
雄分院中華民國九十六年六月十一日第二審判決（九十六年度上
訴字第六二一號，起訴案號：台灣高雄地方法院檢察署九十四年
度偵字第一六六二七號），提起上訴，本院判決如下：
    主  文
上訴駁回。
    理  由
按刑事訴訟法第三百七十七條規定，上訴於第三審法院，非以判
決違背法令為理由，不得為之。是提起第三審上訴，應以原判決
違背法令為理由，係屬法定要件。如果上訴理由書狀並未依據卷
內訴訟資料，具體指摘原判決不適用何種法則或如何適用不當，
或所指摘原判決違法情事，顯與法律規定得為第三審上訴理由之
違法情形，不相適合時，均應認其上訴為違背法律上之程式，予
以駁回。本件上訴人甲○○上訴意旨略稱：(一)、原判決係以證人
鄭兆瑋、朱威誌之證言為上訴人犯罪之部分論據，但鄭兆瑋於警
詢中證稱：上訴人於電話中只言明欲展示物品，從未言及欲販賣
第二級毒品MDMA等語，是上訴人與鄭兆瑋之間尚無買賣MDMA之合
意，無以成立販賣第二級毒品罪名。朱威誌雖證稱：上訴人遭查
獲前，與他人通話中，有提及一、二、五之數字，但不知該等數
字之意涵，原判決以上開有關「二」之暗語，資為上訴人販賣二
顆MDMA之依據，自有以臆測之方法為裁判基礎之違誤。(二)、上訴
人於第一審法院審理時，曾提出董乃銘置於上開租住處之印章、
照片、中古汽車買賣契約書、郵政匯票執據、交通違規罰單收據
，以示董乃銘曾久住之事實，董乃銘亦供承：曾於上開租住處施
用毒品、過夜及留有衣服等語。則上開扣押物非無可能為董乃銘
所有，董乃銘面對刑責，難期其為真實之陳述。原審以董乃銘否
認持有MDMA等語，遽認該等扣押物為上訴人所有，非無調查職責
未盡之違誤。(三)、原判決以第三級毒品Ｋ他命物稀而價昂，大量
持有，有受潮而減損價值之風險，且以上訴人案發時為在學學生
，因經濟上之壓力，自有起意販賣所持有Ｋ他命之動機等語。但
上訴人既無經濟能力，何能購入昂貴之毒品以販賣，其理由論述
前後矛盾。(四)、販賣毒品罪，以行為人具有營利意圖為其主觀之
違法要素，自應將此犯罪之構成要素，於事實中詳加認定，並說
明憑以認定之依據，始屬適法。本件原判決論上訴人販賣第二級
毒品未遂罪及意圖販賣而持有第三級毒品罪，但就上訴人如何具
有營利之意圖未加認定與說明，揆諸前揭說明，自有可議云云。
惟查原判決認定上訴人明知Ｋ他命（即愷他命）、MDMA（俗稱搖
頭丸）分別為毒品危害防制條例第二條第二項第三款、第二款所
定之第三級毒品、第二級毒品，不得販賣、持有；因缺錢花用，
竟意圖營利，將原先所取得如原判決附表（下稱附表）編號二至
九所示之Ｋ他命，俟機販賣。上訴人又意圖營利，基於販賣第二
級毒品MDMA之犯意，於民國九十四年七月二十三日四時五十三分
，接獲鄭兆瑋撥電話至上訴人0000000000號行動電話
時，向鄭兆瑋求售第二級毒品MDMA二顆，並相約在高雄市三民區
○○○路二號十二樓之二之租住處看貨，隨即將二顆MDMA分裝並
黏貼在其上開手機殼內，而於同日五時三十分與友人朱威誌走到
一樓處為警攔查，致未得逞，並在上訴人之手機內扣得MDMA二顆
，及在該租處查扣上訴人所有如附表一編號一、十所示之MDMA、
編號二至九所示之Ｋ他命、編號十一至十三所示之夾鏈袋、電子
秤、手機（含門號晶片卡）等情，係依憑上訴人坦承：警方人員
在其租住處所查扣之物品中編號十所示之MDMA及藏MDMA之手機為
其所有；其於警方查獲前接獲鄭兆瑋之電話，相約在租住處見面
等情不諱，核與證人鄭兆瑋於警詢中所證：其以行動電話與上訴
人相約在上訴人之租住處「看東西」等語。及證人朱威誌於警詢
證稱：上訴人遭警方查獲前半小時與人通話中，曾提及「二」之
暗語，隨之取出綠色搖頭丸二顆置於夾鏈袋，再黏貼於手機背面
，而於該租住處一樓處遭盤查，經警在上訴人手機內扣得搖頭丸
二顆等語相符，並有扣押物、檢驗報告及上訴人行動電話之通聯
紀錄等證物，予以綜合之判斷，認上訴人係違反毒品危害防制條
例第五條第三項之意圖販賣而持有第三級毒品罪及同條例第四條
第二項之販賣第二級毒品未遂罪，因第一審法院認事用法均有違
誤，而撤銷改判，仍依上開法條之規定，論上訴人販賣第二級毒
品，未遂，處有期徒刑參年捌月。又意圖販賣而持有第三級毒品
，處有期徒刑參年陸月，並定應執行之刑為有期徒刑陸年拾月及
相關之沒收宣告，已敘明其所憑之證據及認定之理由，而以上訴
人否認有上開犯行，並辯稱：手機內之搖頭丸係供己吸用，其與
董乃銘合租房屋，附表一所示各物品，除編號七所示之Ｋ他命及
編號十二所示之手機外，均為董乃銘所有云云。但查證人董乃銘
證稱：其未與上訴人合租同住，只偶與蔡政佑借宿過夜二、三次
，扣案毒品非其所有等語。上訴人亦不否認友人借宿客房，及附
表一編號一至六、八、九所示之毒品分別在客廳衣架上外套口袋
、客廳電視機及桌上所查扣，其中附表一編號一至三所示毒品為
其所放置，電子秤及夾鏈袋大皆在客廳內所扣得等情，足證扣案
物品為上訴人所有。復以管制之Ｋ他命毒品多達七十五包，驗後
毛重達九十四點二公克，數量非少。參以上訴人之尿液經檢驗結
果，Ｋ他命部分呈陰性反應，且吸毒者鮮少備用電子磅秤二台及
六大包夾鏈袋等情，認上訴人所辯各情為無足採信。另說明MDMA
、Ｋ他命為管制之毒品，上訴人應無純供他人察看貨品，而甘冒
違法，認上訴人有營利之意圖等語甚詳。按證據之取捨，屬於事
實審法院之職權，其取捨苟不違背經驗法則或論理法則，即不容
其任意指為違法，而據為上訴第三審之適法理由。查原判決依上
訴人所為部分不利於己之自白，並審酌鄭兆瑋等證言，及相關之
扣押證物為綜合之判斷，認定上訴人有販賣MDMA及意圖販賣而持
有Ｋ他命之營利意圖等情甚詳，其證據之取捨，亦無違經驗及論
理法則。又上開MDMA、Ｋ他命或扣自上訴人之手機，或上訴人日
常活動之住處客廳內等處，非扣自董乃銘借宿之客房，是董乃銘
縱置有印章、照片、郵政匯票執據等物，亦不足以證明董乃銘持
有上開毒品。此外，販毒者冒違法之風險以求厚利，自有籌措資
金之管道，與本身收入之多寡無關，是上訴人是否富有資力，即
無予審究之必要。上訴意旨無非就原審採證認事職權之適法行使
，及原判決已說明之事項為任意指摘，核與法律規定得為第三審
上訴理由之違法情形，不相適合。其上訴為違背法律上之程式，
應予駁回。
據上論結，應依刑事訴訟法第三百九十五條前段，判決如主文。
中    華    民    國  九十八  年    十    月   十五   日
                      最高法院刑事第五庭
                          審判長法官  陳  正  庸
                                法官  林  秀  夫
                                法官  宋      祺
                                法官  陳  祐  治
                                法官  林  瑞  斌
      本件正本證明與原本無異
                                      書  記  官
中    華    民    國  九十八  年    十    月   二十   日
                                                      Ｑ

司法院資訊處製作；財團法人民間司法改革基金會備份。
